---
title: "Lista 7"
author: "Mikołaj Słupiński"
date: "20 maja 2018"
header-includes:
   - \setlength\parindent{24pt}
output: pdf_document
---

```{r setup, include=FALSE}
knitr::opts_chunk$set(echo = TRUE)
```

## Zadanie 1

### a)

```{r zad1a, results='hold', fig.show='hold', fig.height = 4, fig.align='center'}
z.025 = qnorm(0.975)
z.05 = qnorm(0.95)
z.025
z.05
```
Wartość krytyczna dla $\alpha = 0.05$ wynosi około 1.96, natomiast dla $\alpha = 0.1$ wynosi około 1.64.

### b)

Liczba powtórzzeń eksperrymentu powinna wynosić $N = \lceil \alpha (1-\alpha) (\frac{Z_{1-\alpha/2}}{0.1*\bar\alpha})^2\rceil$

```{r zad1b, results='hold', fig.show='hold', fig.height = 4, fig.align='center'}
alfa = 0.05
n = 50
alfa.t = 0.05
z = qnorm(1-alfa/2)
sigma = 1
N = ceiling((alfa*(1-alfa)*(qnorm(1-alfa/2)/(0.1*alfa.t))^2))
A = matrix(rnorm(2*n*N), 2*n, N)
m = 500
mean(sapply(1:m, function(i) abs(alfa-mean(apply(matrix(rnorm(2*n*N, sd = 1),2*n,N), 2, function(v) abs(mean(v[1:n]) - mean(v[(n+1):(2*n)]))*sigma*sqrt(n/2)>z)))<0.1*alfa))
alfa = 0.05
alfa.t = 0.1
z = qnorm(1-alfa/2)
N = ceiling((alfa*(1-alfa)*(qnorm(1-alfa/2)/(0.1*alfa.t))^2))
A = matrix(rnorm(2*n*N), 2*n, N)
mean(sapply(1:m, function(i) abs(alfa-mean(apply(matrix(rnorm(2*n*N, sd = 1),2*n,N), 2, function(v) abs(mean(v[1:n]) - mean(v[(n+1):(2*n)]))*sigma*sqrt(n/2)>z)))<0.1*alfa.t))

```

Jak widać otrzymujemy frakcje zbliżoną, do teoretycznego 0.95 co sugeruje, że nasze obliczenia są poprawne.

### c)

```{r zad1c, results='hold', fig.show='hold', fig.height = 4, fig.align='center'}
alfa = 0.05
n = 50
alfa.t = 0.05
z = qnorm(1-alfa/2)
sigma = 1
N = ceiling((alfa*(1-alfa)*(qnorm(1-alfa/2)/(0.1*alfa.t))^2))
A = matrix(rexp(2*n*N), 2*n, N)
m = 500
mean(sapply(1:m, function(i) abs(alfa-mean(apply(matrix(rexp(2*n*N),2*n,N), 2, function(v) abs(mean(v[1:n]) - mean(v[(n+1):(2*n)]))*sigma*sqrt(n/2)>z)))<0.1*alfa.t))
alfa = 0.05
alfa.t = 0.1
z = qnorm(1-alfa/2)
N = ceiling((alfa*(1-alfa)*(qnorm(1-alfa/2)/(0.1*alfa.t))^2))
A = matrix(rexp(2*n*N), 2*n, N)
mean(sapply(1:m, function(i) abs(alfa-mean(apply(matrix(rexp(2*n*N),2*n,N), 2, function(v) abs(mean(v[1:n]) - mean(v[(n+1):(2*n)]))*sigma*sqrt(n/2)>z)))<0.1*alfa.t))
```
W tym wypadku równiez otrzymujemy frakcję zbliżoną do 0.95, pomimo że rozkład nie jest normalny, tylko wykładniczy. Sugeruje to, że estymacja rozkładem normalnym sprawdza się również dla innych rozkładów.

## Zadanie 2

### a)

```{r zad2a, results='hold', fig.show='hold', fig.height = 4, fig.align='center'}
N=1000
n1 = 5
n2 = 10
sigma1 = 1
sigma2 = 5
alfa = 0.05
alfa.t = 0.05
A = matrix(c(rnorm(n1*N, sd = sigma1), rnorm(n2*N, sd = sigma2)), n1+n2, N, byrow = TRUE)
p = mean(apply(A, 2, function (v) {
  x = v[1:n1]
  y = v[(n1+1):(n1+n2)]
  abs(mean(x) - mean(y))/sqrt(var(x)/n1 + var(y)/n2)>qt(1-alfa/2,(var(x)/n1+var(y)/n2)^2/((var(x)/n1)^2/(n1-1)+(var(y)/n2)^2/(n2-1)))
}))
p
c(p - qnorm(1-alfa.t/2)*sqrt(p*(1-p)/N), p+qnorm(1-alfa.t/2) * sqrt(p*(1-p)/N))
p = mean(apply(A, 2, function (v) {
  x = v[1:n1]
  y = v[(n1+1):(n1+n2)]
  abs(mean(x) - mean(y))/sqrt(var(x)/n1 + var(y)/n2)>qt(1-alfa/2,n1+n2-2)
}))
p
c(p - qnorm(1-alfa.t/2)*sqrt(p*(1-p)/N), p+qnorm(1-alfa.t/2) * sqrt(p*(1-p)/N))
p = mean(apply(A, 2, function (v) {
  x = v[1:n1]
  y = v[(n1+1):(n1+n2)]
  abs(mean(x) - mean(y))/sqrt(var(x)/n1 + var(y)/n2)>qnorm(1-alfa/2)
}))
p
c(p - qnorm(1-alfa.t/2)*sqrt(p*(1-p)/N), p+qnorm(1-alfa.t/2) * sqrt(p*(1-p)/N))
alfa = 0.1
p = mean(apply(A, 2, function (v) {
  x = v[1:n1]
  y = v[(n1+1):(n1+n2)]
  abs(mean(x) - mean(y))/sqrt(var(x)/n1 + var(y)/n2)>qt(1-alfa/2,(var(x)/n1+var(y)/n2)^2/((var(x)/n1)^2/(n1-1)+(var(y)/n2)^2/(n2-1)))
}))
p
c(p - qnorm(1-alfa.t/2)*sqrt(p*(1-p)/N), p+qnorm(1-alfa.t/2) * sqrt(p*(1-p)/N))
p = mean(apply(A, 2, function (v) {
  x = v[1:n1]
  y = v[(n1+1):(n1+n2)]
  abs(mean(x) - mean(y))/sqrt(var(x)/n1 + var(y)/n2)>qt(1-alfa/2,n1+n2-2)
}))
p
c(p - qnorm(1-alfa.t/2)*sqrt(p*(1-p)/N), p+qnorm(1-alfa.t/2) * sqrt(p*(1-p)/N))
p = mean(apply(A, 2, function (v) {
  x = v[1:n1]
  y = v[(n1+1):(n1+n2)]
  abs(mean(x) - mean(y))/sqrt(var(x)/n1 + var(y)/n2)>qnorm(1-alfa/2)
}))
p
c(p - qnorm(1-alfa.t/2)*sqrt(p*(1-p)/N), p+qnorm(1-alfa.t/2) * sqrt(p*(1-p)/N))
```

### b)

```{r zad2b, results='hold', fig.show='hold', fig.height = 4, fig.align='center'}
N=1000
n1 = 10
n2 = 20
sigma1 = 1
sigma2 = 5
alfa = 0.05
alfa.t = 0.05
A = matrix(c(rnorm(n1*N, sd = sigma1), rnorm(n2*N, sd = sigma2)), n1+n2, N, byrow = TRUE)
p = mean(apply(A, 2, function (v) {
  x = v[1:n1]
  y = v[(n1+1):(n1+n2)]
  abs(mean(x) - mean(y))/sqrt(var(x)/n1 + var(y)/n2)>qt(1-alfa/2,(var(x)/n1+var(y)/n2)^2/((var(x)/n1)^2/(n1-1)+(var(y)/n2)^2/(n2-1)))
}))
p
c(p - qnorm(1-alfa.t/2)*sqrt(p*(1-p)/N), p+qnorm(1-alfa.t/2) * sqrt(p*(1-p)/N))
p = mean(apply(A, 2, function (v) {
  x = v[1:n1]
  y = v[(n1+1):(n1+n2)]
  abs(mean(x) - mean(y))/sqrt(var(x)/n1 + var(y)/n2)>qt(1-alfa/2,n1+n2-2)
}))
p
c(p - qnorm(1-alfa.t/2)*sqrt(p*(1-p)/N), p+qnorm(1-alfa.t/2) * sqrt(p*(1-p)/N))
p = mean(apply(A, 2, function (v) {
  x = v[1:n1]
  y = v[(n1+1):(n1+n2)]
  abs(mean(x) - mean(y))/sqrt(var(x)/n1 + var(y)/n2)>qnorm(1-alfa/2)
}))
p
c(p - qnorm(1-alfa.t/2)*sqrt(p*(1-p)/N), p+qnorm(1-alfa.t/2) * sqrt(p*(1-p)/N))
alfa = 0.1
p = mean(apply(A, 2, function (v) {
  x = v[1:n1]
  y = v[(n1+1):(n1+n2)]
  abs(mean(x) - mean(y))/sqrt(var(x)/n1 + var(y)/n2)>qt(1-alfa/2,(var(x)/n1+var(y)/n2)^2/((var(x)/n1)^2/(n1-1)+(var(y)/n2)^2/(n2-1)))
}))
p
c(p - qnorm(1-alfa.t/2)*sqrt(p*(1-p)/N), p+qnorm(1-alfa.t/2) * sqrt(p*(1-p)/N))
p = mean(apply(A, 2, function (v) {
  x = v[1:n1]
  y = v[(n1+1):(n1+n2)]
  abs(mean(x) - mean(y))/sqrt(var(x)/n1 + var(y)/n2)>qt(1-alfa/2,n1+n2-2)
}))
p
c(p - qnorm(1-alfa.t/2)*sqrt(p*(1-p)/N), p+qnorm(1-alfa.t/2) * sqrt(p*(1-p)/N))
p = mean(apply(A, 2, function (v) {
  x = v[1:n1]
  y = v[(n1+1):(n1+n2)]
  abs(mean(x) - mean(y))/sqrt(var(x)/n1 + var(y)/n2)>qnorm(1-alfa/2)
}))
p
c(p - qnorm(1-alfa.t/2)*sqrt(p*(1-p)/N), p+qnorm(1-alfa.t/2) * sqrt(p*(1-p)/N))
```

## c)

```{r zad2c, results='hold', fig.show='hold', fig.height = 4, fig.align='center'}
N=1000
n1 = 20
n2 = 40
sigma1 = 1
sigma2 = 5
alfa = 0.05
alfa.t = 0.05
A = matrix(c(rnorm(n1*N, sd = sigma1), rnorm(n2*N, sd = sigma2)), n1+n2, N, byrow = TRUE)
p = mean(apply(A, 2, function (v) {
  x = v[1:n1]
  y = v[(n1+1):(n1+n2)]
  abs(mean(x) - mean(y))/sqrt(var(x)/n1 + var(y)/n2)>qt(1-alfa/2,(var(x)/n1+var(y)/n2)^2/((var(x)/n1)^2/(n1-1)+(var(y)/n2)^2/(n2-1)))
}))
p
c(p - qnorm(1-alfa.t/2)*sqrt(p*(1-p)/N), p+qnorm(1-alfa.t/2) * sqrt(p*(1-p)/N))
p = mean(apply(A, 2, function (v) {
  x = v[1:n1]
  y = v[(n1+1):(n1+n2)]
  abs(mean(x) - mean(y))/sqrt(var(x)/n1 + var(y)/n2)>qt(1-alfa/2,n1+n2-2)
}))
p
c(p - qnorm(1-alfa.t/2)*sqrt(p*(1-p)/N), p+qnorm(1-alfa.t/2) * sqrt(p*(1-p)/N))
p = mean(apply(A, 2, function (v) {
  x = v[1:n1]
  y = v[(n1+1):(n1+n2)]
  abs(mean(x) - mean(y))/sqrt(var(x)/n1 + var(y)/n2)>qnorm(1-alfa/2)
}))
p
c(p - qnorm(1-alfa.t/2)*sqrt(p*(1-p)/N), p+qnorm(1-alfa.t/2) * sqrt(p*(1-p)/N))
alfa = 0.1
p = mean(apply(A, 2, function (v) {
  x = v[1:n1]
  y = v[(n1+1):(n1+n2)]
  abs(mean(x) - mean(y))/sqrt(var(x)/n1 + var(y)/n2)>qt(1-alfa/2,(var(x)/n1+var(y)/n2)^2/((var(x)/n1)^2/(n1-1)+(var(y)/n2)^2/(n2-1)))
}))
p
c(p - qnorm(1-alfa.t/2)*sqrt(p*(1-p)/N), p+qnorm(1-alfa.t/2) * sqrt(p*(1-p)/N))
p = mean(apply(A, 2, function (v) {
  x = v[1:n1]
  y = v[(n1+1):(n1+n2)]
  abs(mean(x) - mean(y))/sqrt(var(x)/n1 + var(y)/n2)>qt(1-alfa/2,n1+n2-2)
}))
p
c(p - qnorm(1-alfa.t/2)*sqrt(p*(1-p)/N), p+qnorm(1-alfa.t/2) * sqrt(p*(1-p)/N))
p = mean(apply(A, 2, function (v) {
  x = v[1:n1]
  y = v[(n1+1):(n1+n2)]
  abs(mean(x) - mean(y))/sqrt(var(x)/n1 + var(y)/n2)>qnorm(1-alfa/2)
}))
p
c(p - qnorm(1-alfa.t/2)*sqrt(p*(1-p)/N), p+qnorm(1-alfa.t/2) * sqrt(p*(1-p)/N))
```

### d)

```{r zad2d, results='hold', fig.show='hold', fig.height = 4, fig.align='center'}
N=1000
n1 = 40
n2 = 80
sigma1 = 1
sigma2 = 5
alfa = 0.05
alfa.t = 0.05
A = matrix(c(rnorm(n1*N, sd = sigma1), rnorm(n2*N, sd = sigma2)), n1+n2, N, byrow = TRUE)
p = mean(apply(A, 2, function (v) {
  x = v[1:n1]
  y = v[(n1+1):(n1+n2)]
  abs(mean(x) - mean(y))/sqrt(var(x)/n1 + var(y)/n2)>qt(1-alfa/2,(var(x)/n1+var(y)/n2)^2/((var(x)/n1)^2/(n1-1)+(var(y)/n2)^2/(n2-1)))
}))
p
c(p - qnorm(1-alfa.t/2)*sqrt(p*(1-p)/N), p+qnorm(1-alfa.t/2) * sqrt(p*(1-p)/N))
p = mean(apply(A, 2, function (v) {
  x = v[1:n1]
  y = v[(n1+1):(n1+n2)]
  abs(mean(x) - mean(y))/sqrt(var(x)/n1 + var(y)/n2)>qt(1-alfa/2,n1+n2-2)
}))
p
c(p - qnorm(1-alfa.t/2)*sqrt(p*(1-p)/N), p+qnorm(1-alfa.t/2) * sqrt(p*(1-p)/N))
p = mean(apply(A, 2, function (v) {
  x = v[1:n1]
  y = v[(n1+1):(n1+n2)]
  abs(mean(x) - mean(y))/sqrt(var(x)/n1 + var(y)/n2)>qnorm(1-alfa/2)
}))
p
c(p - qnorm(1-alfa.t/2)*sqrt(p*(1-p)/N), p+qnorm(1-alfa.t/2) * sqrt(p*(1-p)/N))
alfa.t = 0.1
p = mean(apply(A, 2, function (v) {
  x = v[1:n1]
  y = v[(n1+1):(n1+n2)]
  abs(mean(x) - mean(y))/sqrt(var(x)/n1 + var(y)/n2)>qt(1-alfa/2,(var(x)/n1+var(y)/n2)^2/((var(x)/n1)^2/(n1-1)+(var(y)/n2)^2/(n2-1)))
}))
p
c(p - qnorm(1-alfa.t/2)*sqrt(p*(1-p)/N), p+qnorm(1-alfa.t/2) * sqrt(p*(1-p)/N))
p = mean(apply(A, 2, function (v) {
  x = v[1:n1]
  y = v[(n1+1):(n1+n2)]
  abs(mean(x) - mean(y))/sqrt(var(x)/n1 + var(y)/n2)>qt(1-alfa/2,n1+n2-2)
}))
p
c(p - qnorm(1-alfa.t/2)*sqrt(p*(1-p)/N), p+qnorm(1-alfa.t/2) * sqrt(p*(1-p)/N))
p = mean(apply(A, 2, function (v) {
  x = v[1:n1]
  y = v[(n1+1):(n1+n2)]
  abs(mean(x) - mean(y))/sqrt(var(x)/n1 + var(y)/n2)>qnorm(1-alfa/2)
}))
p
c(p - qnorm(1-alfa.t/2)*sqrt(p*(1-p)/N), p+qnorm(1-alfa.t/2) * sqrt(p*(1-p)/N))
```

Ponownie otrzymaliśmy wyniki zbliżone do oczekiwanych.

## Zadanie 3

### a)

```{r zad3a, results='hold', fig.show='hold', fig.height = 4, fig.align='center'}
library(stringr)
tab = read.table("http://www.math.uni.wroc.pl/~mbogdan/Podstawy/Dane/dane5.txt", skip = 5, fill = TRUE, na.strings = ".", fileEncoding="WINDOWS-1252", stringsAsFactors = FALSE)
tab$V1 = as.integer(str_trim(tab$V1))
tab$V2 = as.integer(str_trim(tab$V2))
tab$V3 = as.integer(str_trim(tab$V3))
tab$V4 = as.integer(str_trim(tab$V4))
hist(tab[tab$V1 == 2, 2], main = "Grupa kontrolna", xlab = "Poziom cholesterolu")
hist(tab[tab$V1 == 1, 2], main = "Grupa badawcza, 2 dni", xlab = "Poziom cholesterolu")
hist(tab[tab$V1 == 1, 3], main = "Grupa badawcza, 4 dni", xlab = "Poziom cholesterolu")
hist(tab[tab$V1 == 1, 4], main = "Grupa badawcza, 14 dni", xlab = "Poziom cholesterolu")
qqnorm(tab[tab$V1 == 2, 2], main = "Grupa kontrolna")
qqnorm(tab[tab$V1 == 1, 2], main = "Grupa badawcza, 2 dni")
qqnorm(tab[tab$V1 == 1, 3], main = "Grupa badawcza, 4 dni")
qqnorm(tab[tab$V1 == 1, 4], main = "Grupa badawcza, 14 dni")
```

Możemy założyć, że poziom cholestorolu w grupue badawczej 2 dni po zawale ma rozkład normalny, podobne założenie możemy zrobić o grupie kontrolnej.

### b)

```{r zad3b, results='hold', fig.show='hold', fig.height = 4, fig.align='center'}
boxplot(tab[tab$V1 == 2, 2], tab[tab$V1 == 1, 2], tab[tab$V1 == 1, 3], tab[tab$V1 == 1, 4], names = c("Grupa\nkontrolna", "Grupa\nbadawcza\n2 dzień", "Grupa\nbadawcza\n4 dzień", "Grupa\nbadawcza\n14 dzień"))
```
Widzmy tutaj, że cholesterol wydaje się niższy u grupy kontrolnej, niż u pacjentów po zawale.

```{r zad3c, results='hold', fig.show='hold', fig.height = 4, fig.align='center'}
X = tab[tab$V1 == 2, 2]
Y = tab[tab$V1 == 1, 2]
n1 = length(X)
n2 = length(Y)
X_avg = mean(X)
Y_avg = mean(Y)
s1_sq = var(X)
s2_sq = var(Y)
se1 = sqrt(s1_sq)/sqrt(n1)
se2 = sqrt(s1_sq)/sqrt(n2)
alfa = 0.05
t = (X_avg - Y_avg)/sqrt(s1_sq/n1 + s2_sq/n2)
df = (se1^2 + se2^2)^2/(se1^4/(n1-1) + se2^4/(n2-1))
ta = qt(1 - alfa, df)
t < -ta
```

Testujemy tutaj, czy średnia poziomu cholesterolu u grupy kontrolnej jest istotnie niższa, niż u grupy badawczej 2 dni po zawale. Test wykonano na poziomie istotności $\alpha = 0.05$.
Przy zadanym poziomie istotności, odrzucamy hipotezę o równości średnich, na rzecz alternatywy, czyli średni poziom cholesterolu u grupy kontolnej jest niższy

## Zadanie 4

### a)

```{r zad4a, results='hold', fig.show='hold', fig.height = 4, fig.align='center'}
tab = read.table("http://www.math.uni.wroc.pl/~mbogdan/Podstawy/Dane/individuals.dat")
q1 <- qqnorm(tab[tab[4] == 2, 5], plot.it = FALSE)
q2 <- qqnorm(tab[tab[4] == 1, 5], plot.it = FALSE)
plot(range(q1$x, q2$x), range(q1$y, q2$y), type = "n", ylab = "Sample Quantiles", xlab = "Theoretical Quantiles")
points(q1)
points(q2, col = "red", pch = 3)
```

Na pierwszy rzut oka widać, że rozkłady nie są normalne.

### b)

```{r zad4b, results='hold', fig.show='hold', fig.height = 4, fig.align='center'}
transincome = tab[tab[5] >= 0, 5]^0.253
transincome.genre = tab[tab[5] >= 0, 4]
transincome.sector = tab[tab[5] >= 0, 6]
transincome.education = tab[tab[5] >= 0, 3]
q1 <- qqnorm(transincome[transincome.genre == 2], plot.it = FALSE)
q2 <- qqnorm(transincome[transincome.genre == 1], plot.it = FALSE)

plot(range(q1$x, q2$x), range(q1$y, q2$y), type = "n", ylab = "Sample Quantiles", xlab = "Theoretical Quantiles")
points(q1)
points(q2, col = "red", pch = 3)
```
Rozkłady zbliżyły się do rozkładu normalnego.

### c)

```{r zad4c, results='hold', fig.show='hold', fig.height = 4, fig.align='center'}
X = transincome[transincome.genre == 2]
Y = transincome[transincome.genre == 1]
n1 = length(X)
n2 = length(Y)
X_avg = mean(X)
Y_avg = mean(Y)
s1_sq = var(X)
s2_sq = var(Y)
se1 = sqrt(s1_sq)/sqrt(n1)
se2 = sqrt(s1_sq)/sqrt(n2)
alfa = 0.05
t = (X_avg - Y_avg)/sqrt(s1_sq/n1 + s2_sq/n2)
df = (se1^2 + se2^2)^2/(se1^4/(n1-1) + se2^4/(n2-1))
ta = qt(1 - alfa, df)
t < -ta
```

W teście t-studenta na poziomie istotności $\alpha = 0.05$ otrzymaliśmy, że średnia zarobków kobiet jest istotnie niższa od średniej zarobków mężczyzn.

### d)

```{r zad4d, results='hold', fig.show='hold', fig.height = 4, fig.align='center'}
boxplot(transincome[transincome.education == 1], transincome[transincome.education == 2], transincome[transincome.education == 3], transincome[transincome.education == 4], transincome[transincome.education == 5], transincome[transincome.education == 6],names = c("podstawowe", "zawodowe", "średnie", "szkoła\npomaturalna", "licencjat", "wyższe"))
```

Patrząc na wykres można nabrać wrażenia, że osoby z wykształceniem wyższym zarabiają istotnie więcej od osób z licencjatem.

### e)

```{r zad4e, results='hold', fig.show='hold', fig.height = 4, fig.align='center'}
X = transincome[transincome.education == 6]
Y = transincome[transincome.education == 5]
n1 = length(X)
n2 = length(Y)
X_avg = mean(X)
Y_avg = mean(Y)
s1_sq = var(X)
s2_sq = var(Y)
se1 = sqrt(s1_sq)/sqrt(n1)
se2 = sqrt(s1_sq)/sqrt(n2)
alfa = 0.05
t = (X_avg - Y_avg)/sqrt(s1_sq/n1 + s2_sq/n2)
df = (se1^2 + se2^2)^2/(se1^4/(n1-1) + se2^4/(n2-1))
ta = qt(1 - alfa, df)
t > ta
```
Również w tym wypadku test t-studenta wykonany na poziomie istotności $\alpha = 0.05$ wskazuje na to, że średnia zarobków osób z licencjatem jest istotnie niższa od średniej zarobków osób z wykształceniem wyższym.

### f)

```{r zad4f, results='hold', fig.show='hold', fig.height = 4, fig.align='center'}
boxplot(transincome[transincome.sector == 5], transincome[transincome.sector == 6], transincome[transincome.sector == 7], names = c("sektor\nprywatny", "sektor\nrządowy", "samozatrudnienie"))
```
Patrząc na wykres a się wrażenie, ze zarobki w sektorze rządowym i sektorze prywatnym zbyt mocno od siebie nie odbiegają.

### g)

```{r zad4g, results='hold', fig.show='hold', fig.height = 4, fig.align='center'}
X = transincome[transincome.sector == 5]
Y = transincome[transincome.sector == 6]
n1 = length(X)
n2 = length(Y)
X_avg = mean(X)
Y_avg = mean(Y)
s1_sq = var(X)
s2_sq = var(Y)
se1 = sqrt(s1_sq)/sqrt(n1)
se2 = sqrt(s1_sq)/sqrt(n2)
alfa = 0.05
t = abs(X_avg - Y_avg)/sqrt(s1_sq/n1 + s2_sq/n2)
df = (se1^2 + se2^2)^2/(se1^4/(n1-1) + se2^4/(n2-1))
ta = qt(1 - alfa/2, df)
t < -ta | t > ta
```

I w tym wypadku test t-studenta przeprowadzony na poziomie istotności $\alpha = 0.05$ wskazuje na to, że różnica zarobków jest istotna.