---
title: "Lista 2"
author: "Mikołaj Słupiński"
date: "24 marca 2018"
header-includes:
   - \setlength\parindent{24pt}
output: pdf_document
---

```{r setup, include=FALSE}
knitr::opts_chunk$set(echo = TRUE)
```

## Zadanie 1

```{r zad1, results='hold'}
tab = read.table("http://www.math.uni.wroc.pl/~mbogdan/Podstawy/Dane/individuals.dat")
set.seed(1337)
at_least_bachelor <- function(tab) {
  return(round(length(tab[tab[[3]] >= 5,3])/length(tab[[3]]) * 100))
}
income_mean = mean(tab[[5]])
print(paste("Średnia dochodów: ", income_mean))
income_median = median(tab[[5]])
print(paste("Mediana dochodów: ", income_median))
income_sd = sd(tab[[5]])
print(paste("Odchylenie standardowe dochodów: ", income_sd))
income_iqr = IQR(tab[[5]])
print(paste("IQR dochodów:", income_iqr))
at_least_bachelor_percent = at_least_bachelor(tab)
print(paste("Procent osób z co najmniej licencjatem: ", at_least_bachelor_percent))
income_left = income_mean - 2 * income_sd
income_right = income_mean + 2 * income_sd
print(paste("Procent zarobków w zadanym przedziale: ",
            round(length(tab[tab[[5]] >= income_left &
                               tab[[5]] <= income_right,5]) / length(tab[[5]]) * 100)))
```
Z regułu 3 $\sigma$ 94% zarobków powinno być w przedziale $[\mu - 2\sigma, \mu + 2\sigma]$. Otrzymaliśmy ok. 96 %, więc można uznać, że wynik jest zbliżony do oszacowania.

### a)

```{r zad1a, results='hold', fig.show='hold', fig.height = 4, fig.align='center'}
par(mfrow=c(1,1))
u = array(0, c(10, 5, 1000))
for(i in 1:10)
{
  indices = sample(dim(tab)[1], 1000)
  s = tab[indices, 5]
  u[i,,] = sapply(1:1000, function(i) c(mean(s[1:i]),
                                        median(s[1:i]), IQR(s[1:i]),
                                        sd(s[1:i]), at_least_bachelor(tab[indices,][1:i,])))
}
matplot(t(u[,1,]), type = "l", main = "Trajektorie średniej",
        ylab = "Średnia", xlab = "Liczba osób")
abline(income_mean, 0)
matplot(t(u[,2,]), type = "l", main = "Trajektorie mediany",
        ylab = "Mediana", xlab = "Liczba osób")
abline(income_median, 0)
matplot(t(u[,3,]), type = "l", main = "Trajektorie IQR",
        ylab = "IQR", xlab = "Liczba osób")
abline(income_iqr, 0)
matplot(t(u[,4,]), type = "l", main = "Trajektorie odchylenia standardowego",
        ylab = "Odchylenie standardowe", xlab = "Liczba osób")
abline(income_sd, 0)
matplot(t(u[,5,]), type = "l", main = "Trajektorie procenta osób z conajmniej licencjatem",
        ylab = "Procent osób z conajmniej licencjatem", xlab = "Liczba osób")
abline(at_least_bachelor_percent, 0)
```

Widać, że wraz ze wzrostwem rozmiaru próby odpowiednie statystyki zbiegają do statystyk wyliczonych na całym zbiorze.

### b)

```{r zad1b, results='hold', fig.show='hold', fig.height = 2.8, fig.width= 3, fig.align='center'}
p = round(table(tab[[6]])/dim(tab)[1] * 1000)
l = list(sample(which(tab[6] == names(p)[[1]]), p[1]),
      sample(which(tab[6] == names(p)[[2]]), p[2]),
      sample(which(tab[6] == names(p)[[3]]), p[3]))
for(i in 1:10) {
  p = round(table(tab[, 6])/dim(tab)[1] * i*100)
  indices = sample(c(l[[1]][1:p[1]], l[[2]][1:p[2]], l[[3]][1:p[3]]))
  s = tab[indices,]
  v = sapply(1:(i*100), function(x) c(mean(s[1:x,5]),
                                      median(s[1:x,5]), IQR(s[1:x,5]), sd(s[1:x,5]),
                                      at_least_bachelor(s[1:x,])))
  matplot(v[1,], type = "l", main = "Trajektorie średniej", ylab = "Średnia")
  abline(income_mean, 0)
  matplot(v[2,], type = "l", main = "Trajektorie mediany", ylab = "Mediana")
  abline(income_median, 0)
  matplot(v[3,], type = "l", main = "Trajektorie IQR", ylab = "IQR")
  abline(income_iqr, 0)
  matplot(v[4,], type = "l", main = "Trajektorie\nodchylenia standardowego",
          ylab = "Odchylenie standardowe")
  abline(income_sd, 0)
  matplot(v[5,], type = "l", main = "Trajektorie procenta osób\nz co najmniej licencjatem",
          ylab = "Procent osób")
  abline(at_least_bachelor_percent, 0)
}
```

Podobnie jak w podpunkcie a statystyki z poszczególnych prób wraz ze wzrostem liczby reprezentantów zbiegają do wartości odopowiednich statystyk w całym zbiorze. Możemy zauwazyć, że mediana i IQR sa mniej wrazliwe na rozmiar próby niż odchylenie standardowe i średnia.


## Zadanie 2

```{r zad2}
u = array(0, c(10, 2, 1000))
for(i in 1:10)
{
  s = sample(0:1, 10000,replace = TRUE)
  u[i,,] = sapply(1:1000, function(i) c(sum(s[1:i]), mean(s[1:i])))
}
matplot(t(u[,1,]), type = "l", main = "Trajektorie liczby orłów",
        ylab = "Liczba orłów", xlab = "Liczba rzutów")
matplot(t(u[,2,]), type = "l", main = "Trajektorie frakcji orłów",
        ylab = "Frakcja orłów", xlab = "Liczba rzutów")
```

Widzimy, że frakcja liczby orłów zbiega do $0.5$ czyli wartości oczekiwanej liczby orłów. Widzimy też, że liczba wystąpień orłów wzrasta wprost proporcjonalnie do liczby wykonanych rzutów.