---
title: "Lista1"
author: "Mikołaj Słupiński"
date: "12 marca 2018"
header-includes:
   - \setlength\parindent{24pt}
output: pdf_document
---

```{r setup, include=FALSE}
knitr::opts_chunk$set(echo = TRUE)
```

## Zadanie 1

### a)


```{r zad1a, echo = FALSE, results='hold'}
tab=read.table("http://www.math.uni.wroc.pl/~mbogdan/Podstawy/Dane/table1_6.TXT")

colnames(tab) = c("id", "średnia", "IQ", "płeć", "samoocena")
par(mfrow = c(1,3))
hist(tab[[2]], xlab = "średnia", main = "Histogram średniej")
c(mean(tab[[2]]), median(tab[[2]]), var(tab[[2]]))
hist(tab[[3]], xlab = "IQ", main = "Histogram IQ")
c(mean(tab[[3]]), median(tab[[3]]), var(tab[[3]]))
hist(tab[[5]], xlab = "samoocena", main = "Histogram samooceny")
c(mean(tab[[5]]), median(tab[[5]]), var(tab[[5]]))

```

Otrzymaliśmy trzy wykresy o podobnym kształcie. Wszystkie są jednomodalne, ze skośnością na lewo. Najbardziej uwydacznia się to w histogramie średniej.

### b)
```{r zad1b}
male = subset(tab, tab[4] == "M")
female = subset(tab, tab[4] == "F")
par(mfrow = c(1,3))
boxplot(female[[2]], male[[2]], names = c("średnia\nkobiet", "średnia\nmężczyzn"))
boxplot(female[[3]], male[[3]], names = c("IQ kobiet", "IQ mężczyzn"))
boxplot(female[[5]], male[[5]], names = c("samoocena\nkobiet", "samoocena\nmężczyzn"))
```

Widzimy, że mediana średniej ocen jest zbliżona zarówno w przypadku kobiet jak i mężczyzn, jednakże wśród meżczyzn występuje zdecydowanie wieksza wariancja i zdecydowanie większa ilość słabszych ocen.

Podobnie sprawa ma się z samooceną wśród uczniów. Kobiety mają podobną medianę, ale mniejszą wariancję. Natomiast wśród kobiet występuje więcej zjawisk odstających.

Mediana IQ jest zdecydowanie niższa niż wśród mężczyzn, występuje również wiersza wariancja. Co ciekawe, najwyższy wynik testu IQ wśród kobiet jest niższy niż najwyższy u meżczyzn. W szczególności najniższe wyniki są zdecydowanie niższe niż u meżczyzn.

### c)

```{r zad1c}
par(mfrow = c(1,2))
plot(tab[[3]], tab[[2]], xlab = "IQ", ylab = "średnia")
plot(tab[[5]], tab[[2]], xlab = "samoocena", ylab = "średnia")
```

Na wykresach można zauważyć, że osoby z większym IQ mają tendecję do wyższej średniej ocen. Tak samo można zauważyć pewien związek wysokiej samooceny z wyższą średnią.

## Zadanie 2

### a)

```{r zad2a}
tab = read.table("http://www.math.uni.wroc.pl/~mbogdan/Podstawy/Dane/individuals.dat")
tab[[3]] = as.factor(tab[[3]])
levels(tab[[3]]) = c("podstawowe", "zawodowe", "średnie", "szkoła\npomaturalna", "licencjat", "wyższe")
tab[[6]] = as.factor(tab[[6]])
levels(tab[[6]]) = c("sektor prywatny", "sektor rządowy", "samo-zatrudnienie")
males = subset(tab, tab[4] == 1)
females = subset(tab, tab[4] == 2)
par(mfrow = c(1,1))
pie(table(males[[3]]), labels = paste(levels(males[[3]]), ", (", round(table(males[[3]])/dim(males[3])[1]*100), "%)", sep = ""), main = "Wykształcenie u mężczyzn")
pie(table(females[[3]]), labels = paste(levels(females[[3]]), ", (", round(table(females[[3]])/dim(females[3])[1]*100), "%)", sep = ""), main = "Wykształcenie u kobiet")
pie(table(males[[6]]), labels = paste(levels(males[[6]]), ", (", round(table(males[[6]])/dim(males[6])[1]*100), "%)", sep = ""), main = "Zatrudnienie u mężczyzn")
pie(table(females[[6]]), labels = paste(levels(females[[6]]), ", (", round(table(females[[6]])/dim(females[6])[1]*100), "%)", sep = ""), main = "Zatrudnienie u kobiet")
```
Rozkłady wykształcenia u kobiet i mężczyzn są zbliżone. Jednak wśród mężczyzn jest więcej osób z wykształceniem wyższym, natomiast wsród kobiet z wykształceniem pomaturalnym.
Można zauważyć, że większość stanowisk rządowych zajmują mężczyźni.

### b)

```{r zad2b}
par(mfrow = c(1,1))
barplot(by(males[[5]], paste(males[[3]], ",\n", males[[6]], sep = ""), mean), las =2, cex.names = 0.5, main = "Zarobki wśród mężczyzn")
barplot(by(females[[5]], paste(females[[3]], ",\n", females[[6]], sep = ""), mean), las =2, cex.names = 0.5, main = "Zarobki wśród kobiet")
```
Można zauważyć, że najwyższe zarobki są ponad pięciokrotnie wyższe od najniższych.
Ponadto mężczyźni zarabiają nawet dwukrotnie więcej niż koiety.
Najmniej zarabiają osoby samo-zatrudnione z wykształceniem podstawowym oraz osoby z wykształceniem podstawowym w sektorze rządowym. Wśród meżczyzn najwięcej zarabiają osoby samo-zatrudnione z wykształceniem wyższym, natomiast wśród kobiet osoby z wykształceniem wyższym w sektorze prywatnym.

### c)

```{r zad2c}
hist(tab[[5]])
c(mean(tab[[5]]), median(tab[[5]]), mean(tab[[5]])/median(tab[[5]]), xlab = "Dochody", main = "Histogram dochodów")
```

Wykres jest skośny w prawo. Oznacza to, że średnia dochodów jest zdecydowanie wyższa od mediany, co pokazuje nam równiez ich iloraz.
Oznacza to, że jest niewiele osób bardzo bogatych, ale ich dochody są na tyle wysokie, żeby mieć znaczący wpływ na średnią.

### d)

```{r zad2d}
ld = log(tab[5][tab[5] > 0])
hist(ld)
c(mean(ld), median(ld), mean(ld)/median(ld))
```

Uzyskaliśmy wykres jednomodalny ze skośnością w lewo. Średnia zbliżyła nam się do mediany. Można to wytłumaczyć tym, że logarytm jest funkcją wolnorosnącą.

### e)

```{r zad2e}
par(mfrow = c(1,2))
plot(males[[2]], males[[5]], xlab = "Wiek", ylab = "Dochód", main = "Mężczyźni")
plot(females[[2]], females[[5]], xlab = "Wiek", ylab = "Dochód", main = "Kobiety")
```

Jest zdecydowanie wieksze zagęszczenie górnych zaraboków dla mężczyzn.
Widać również, że wśród górnych zarbków może istnieć zalezność między wysokością zarobku, a wiekiem mężczyzny, gdyż najwyższe zarobki osiągają jedynue mężczyźni po 40 roku życia.
Również wśród niższych dochodów widać tendecję do zarabiania więcej przez panów po 40 roku życia.
Widzimy, że wśród kobiet jest o wiele niższa tendencja niż u mężczyzn do zarabiania w okolicach mediany.