---
title: "Lista 3"
author: "Mikołaj Słupiński"
date: "9 kwietnia 2018"
header-includes:
   - \setlength\parindent{24pt}
output: pdf_document
---

```{r setup, include=FALSE}
knitr::opts_chunk$set(echo = TRUE)
```

## Zadanie 1

### a)

\begin{equation*}
\begin{split}
E(X) &= \int_{0}^{\infty}x \lambda e^{- \lambda x} dx = \lambda \int_{0}^{\infty} x e^{- \lambda x} dx = \lambda \int_{0}^{\infty} x \big(\frac{- e^{- \lambda x}}{\lambda}\big)' dx = \lambda \Bigg(\bigg[x\frac{- e^{- \lambda x}}{\lambda}\bigg]_{0}^{\infty} - \int_{0}^{\infty}\frac{- e^{- \lambda x}}{\lambda} dx\Bigg) \\ &= \lambda (0 + \frac{1}{\lambda}\int_{0}^{\infty}e^{- \lambda x} dx) = \int_{0}^{\infty}e^{- \lambda x} dx = \bigg[-\frac{- e^{- \lambda x}}{\lambda}\bigg]_{0}^{\infty} = \frac{1}{\lambda}
\end{split}
\end{equation*}

Przy liczeniu wariancji pominięto przejścia analogiczne do liczenia wartości oczekiwanej.

\begin{equation*}
\begin{split}
E(X^2) &= \int_{0}^{\infty}x^2 \lambda e^{- \lambda x} dx = \lambda \int_{0}^{\infty} x^2 e^{- \lambda x} dx = \lambda \Bigg(\bigg[x^2\frac{- e^{- \lambda x}}{\lambda}\bigg]_{0}^{\infty} - \int_{0}^{\infty}2x\frac{- e^{- \lambda x}}{\lambda} dx\Bigg) = 2 \int_{0}^{\infty}x e^{- \lambda x} dx = \frac{2}{\lambda ^2}
\end{split}
\end{equation*}

\begin{equation*}
\begin{split}
Var(X) = E(X^2) - (E(X))^2 = \frac{2}{\lambda ^2} - \frac{1}{\lambda ^2} = \frac{1}{\lambda ^2}
\end{split}
\end{equation*}

### b)

```{r zad1a, results='hold', fig.show='hold', fig.align='center'}
set.seed(457)
plot(function(x) pexp(x,1), 0, 15, ylab="F(x)",
     main = "Wykres dystrybuanty rozkładu wykładniczego")
x = seq(0, 15, 0.01)
lines(x, pexp(x, 0.25), col = "red")
lines(x, pexp(x, 0.5), col = "blue")
lines(x, pexp(x, 2), col = "pink")
lines(x, pexp(x, 10), col = "yellow")
legend(11,y=0.6, legend = c(expression(paste(lambda, " = 1")),
                            expression(paste(lambda, " = 0.25")),
                            expression(paste(lambda, " = 0.5")),
                            expression(paste(lambda, " = 2")),
                            expression(paste(lambda, " = 10"))),
       col = c("black","red", "blue", "pink", "yellow"), lty = 1)
```

### c)

Chcemy policzyć prawdopodobieństwo, że zmienna losowa $X$ osiągnie wartość w przedziale $[E(X) - 2\sqrt{Var(X)}, E(X) + 2\sqrt{Var(X)}]$.
\begin{equation*}
\begin{split}
P(-0.5 \leq X \leq 1.5) = F(1.5) - F(-0.5) = 1 - e^{-2 \cdot 1.5} - 0 = 1 - e^{-3} \approx 0.95
\end{split}
\end{equation*}

### d)

Policzymy procent próbek znajdujących się w przedziale $[E(X) - 2\sqrt{Var(X)}, E(X) + 2\sqrt{Var(X)}]$.

```{r zad1d, results='hold', fig.show='hold', fig.height = 4, fig.align='center'}
v = rexp(1000, rate = 2)
m = 0.5
round(mean(v >= -m & v <= 3*m) * 100)
```

Wartość eksperymentalna pokrywa się z wartością teoretyczną.

## Zadanie 2

### a)

```{r zad2a, results='hold', fig.show='hold', fig.align='center'}
k = 0:300
prob = dbinom(k, 300, 0.7)
barplot(prob,0.4)
```

$E(X) = n \cdot p = 210, Var(X) = n \cdot p \cdot (1-p) = 63$

### b)

Ponownie porównamy procent próbek uzyskanych w przedziale $[E(X) - 2\sqrt{Var(X)}, E(X) + 2\sqrt{Var(X)}]$ z teoretycznym prawdopodobieństwem uzyskania takiej próbki

```{r zad2b, results='hold'}
v = rbinom(1000, 300, 0.7)
m = 300 * 0.7
s2 = m * (1 - 0.7)
s = sqrt(s2)
left = ceiling(m - 2*s)
right = floor(m + 2*s)
print(paste("Procent próbek w zadanym przedziale: ", round(mean(v >= left & v <= right) * 100)))
print(paste("Prawdopodobieństwo uzyskania wartości X w zadanym przedziale: ",
              sum(dbinom(left:right, 300, 0.7))))
```

Ponownie uzyskujemy frakcję zbliżoną do teoretycznego prawdopodobieństwa oraz ponownie wynosi ono około 0.95.